臺灣板橋地方法院民事判決　　　　　　　96年度訴字第1972號
原　　　告　大眾商業銀行股份有限公司
　　　　　　　　　　　　10樓.
法定代理人　戊○○
訴訟代理人　丙○○
　　　　　　　　　　　　樓之5.
被　　　告　智普股份有限公司
法定代理人　甲○○
即法定清算
人
　　　　　　乙○○
　　　　　　　　　　　　4號
　　　　　　己○○
被　　　告　庚○○
　　　　　　　　　　　　號
　　　　　　辛○○
　　　　　　丁○○
　　　　　　　　　　　　4號
　　　　　　甲○○原名：李再.
上列當事人間請求返還消費借貸款事件，經本院於民國96年12月
21日言詞辯論終結，判決如下：
    主  文
被告智普股份有限公司、庚○○、辛○○、丁○○應連帶給付原
告新臺幣柒萬陸仟柒佰參拾捌元，及自民國九十五年二月十三日
起至清償日止，按週年利率百分之九計算之利息，暨自民國九十
五年三月十三日起至清償日止，逾期在六個月以內者，按上開利
率百分之十，逾期超過六個月以上者，按上開利率百分之二十計
算之違約金。
被告智普股份有限公司、庚○○、甲○○應連帶給付原告新臺幣
肆拾伍萬參仟壹佰玖拾貳元，及自民國九十五年二月七日起至清
償日止，按週年利率百分之十計算之利息，暨自民國九十五年三
月七日起至清償日止，逾期在六個月以內者，按上開利率百分之
十，逾期超過六個月以上者，按上開利率百分之二十計算之違約
金。
訴訟費用由被告智普股份有限公司、庚○○、辛○○、丁○○連
帶負擔百分之十五；餘由被告智普股份有限公司、庚○○、甲○○連帶負擔。
    事實及理由
壹、程序方面：
一、按解散之公司除因合併、分割或破產而解散外，應行清算；
    解散之公司，於清算範圍內，視為尚未解散；股份有限公司
    公司之清算，以董事為清算人，公司法第24條、第25條、第
    322 條前段分別定有明文。本件被告智普股份有限公司（以
    下簡稱「智普公司」）業於民國95年5 月26日解散，有該公
    司變更登記表在卷可憑（本院卷第12、13頁），而該公司迄
    未聲明呈報清算人，復有臺灣臺北地方法院96年10月3 日北
    院錦民科明字第0960008936號函1 紙在卷足稽（本院卷第42
    頁）。揆諸前開規定，自應以被告智普公司之全體董事即被
    告甲○○與乙○○、己○○為其法定清算人，並各有代表該
    公司為訴訟上一切行為之權，是原告列上開乙○○、己○○
    與被告甲○○為被告智普公司之法定代理人，於法即無不合
    ，應予准許。
二、按當事人得以合意定第一審管轄法院。但以關於由一定法律
    關係而生之訴訟為限。民事訴訟法第24條第1 項定有明文。
    兩造簽立之授信約定書第14條約明由本院為第一審管轄法院
    ，有授信約定書影本2 件附卷可稽（本院卷第6 頁背面、第
    7 頁背面），本院自得就本件消費借貸與連帶保證之法律關
    係管轄並審理之。
三、本件被告智普公司、辛○○、丁○○、甲○○經合法通知，
    均未於言詞辯論期日到場，核無民事訴訟法第386 條所列各
    款情形，爰依原告之聲請，由其一造辯論而為判決。
貳、實體方面：
一、原告主張：
（一）被告智普公司於92年5 月12日邀被告庚○○、辛○○、丁○○為連帶保證人，向原告借款新台幣（下同）800,000
      元整，借款期間自92年5 月12日起至95年5 月12日止。還
      本付息方式自借款日起，以每1 個月為1 期，分36期依年
      金法按期平均攤還。借款利率按年利率14% 固定計息，嗣
      後調降為9%固定計息。借款到期或視為全部到期未立即償
      還時，應依本借款約定利率計付遲延利息。凡逾期償還本
      金、利息或本息時，按借款總餘額，自應償還日起，逾期
      6 個月以內部分照借款利率10% ，逾期超過6 個月部分照
      借款利率20% 加付違約金。詎料被告智普公司僅繳至95年
      2 月12日，便未再依約繳款，幾經催討，均置若罔聞，目
      前尚欠76,738元，及自95年2 月13日起至清償日止，按週
      年利率9%計算之利息，暨自95年3 月13日起至清償日止，
      逾期在6 個月以內者，按上開利率10% ，逾期超過6 個月
      以上者，按上開利率20% 計算之違約金未為清償。被告庚○○、辛○○、丁○○為上開借款之連帶保證人，自應負
      連帶清償之責。為此，聲明求為判決如主文第1 項所示。
（二）被告智普公司復於93年5 月6 日邀被告庚○○、甲○○（
      原名「李再華」，嗣更名之）為連帶保證人，向原告借款
      1,00萬元整，借款期間自93年5 月6 日起至96年5 月6 日
      止。還本付息方式自借款日起，以每1 個月為1 期，分36
      期依年金法按期平均攤還。借款利率按年利率10% 固定計
      息。借款到期或視為全部到期未立即償還時，應依本借款
      約定利率計付遲延利息。凡逾期償還本金、利息或本息時
      ，按借款總餘額，自應償還日起，逾期6 個月以內部分照
      借款利率10% ，逾期超過6 個月部分照借款利率20% 加付
      違約金。詎料被告智普公司僅繳至95年2 月6 日，便未再
      依約繳款，幾經催討，均置若罔聞，目前尚欠453,192 元
      ，及自95年2 月7 日起至清償日止，按週年利率10% 計算
      之利息，暨自95年3 月7 日起至清償日止，逾期在6 個月
      以內者，按上開利率10% ，逾期超過6 個月以上者，按上
      開利率20% 計算之違約金，為此，聲明求為判決如主文第
      2 項所示。
二、被告庚○○辯稱其於以前雖為被告智普公司之董事，然現已
    退股，為此，聲明駁回原告之訴。
三、被告智普公司、辛○○、丁○○、甲○○經合法通知，均未
    於言詞辯論期日到場，復未提出書狀作任何有利於已之聲明
    或陳述。
四、原告主張上開之事實，業據提出借據2 件、電腦連線作業查
    詢資料4 紙、大眾銀行放款貸放傳票影本8 紙、授信條件變
    更申請書影本1 紙為證（本院卷第6-11、35-39 頁），且核
    上開借據係經被告分別在借款人欄、連帶保證人欄簽名蓋章
    ，並經被告庚○○自認為真，而被告智普公司、辛○○、丁○○、甲○○則經合法通知，均未於言詞辯論期日到場爭執
    ，復不提出書狀答辯以供本院斟酌，自堪信原告之主張為真
    實。
五、按借用人應於約定期限內，返還與借用物種類、品質、數量
    相同之物，民法第478 條定有明文。又所謂連帶保證，係指
    保證人與主債務人就債務之履行，對於債權人各負全部給付
    之責任者而言，是連帶保證債務之債權人得同時或先後向保
    證人為全部給付之請求（最高法院45年台上字第1426號判例
    、77年台上字第1772號判決參照）。再按遲延之債務，以支
    付金錢為標的者，債權人得請求依法定利率計算之遲延利息
    。但約定利率較高者，仍從其約定利率；當事人得約定債務
    人於債務不履行時，應支付違約金，民法第233 條第1 項、
    第250 條第1 項分別定有明文。被告庚○○辯稱其於以前雖
    為被告智普公司之董事，然現已退股等語，惟查系爭授信約
    書第一條記載：「本約定書所稱一切債務係指立約人對大眾
    商業銀行股份有公司... 於現在... 及將所負票據、借款、
    墊款... 以及其債務... 」，有授信約定書影本2 紙附卷可
    稽（本院卷第6 頁背面、第7 頁背面）。按此授信約定，並
    無保證期限之約定，應屬未定期間之保證，而被告庚○○縱
    然現已不擔任被告智普公司之董事，然未舉證證明其已依民
    法債編保證章之規定，請求原告免除其保證責任，是其對系
    爭消費借貸債務仍應負保證之責，其所辯自無足採。原告主
    張被告智普公司未依約還款之事實，已如前述，則被告辛○○、丁○○與甲○○分別為本件債務之連帶保證人，自應連
    帶負清償之責。從而，原告依消費借貸及連帶保證之法律關
    係，請求(1)被告智普公司、庚○○、辛○○、丁○○連帶給
    付76,738元，及自95年2 月13日起至清償日止，按週年利率
    9%計算之利息，暨自95年3 月13日起至清償日止，逾期在6
    個月以內者，按上開利率10% ，逾期超過6 個月以上者，按
    上開利率20% 計算之違約金；(2)被告智普公司、庚○○、甲○○連帶給付被告連帶給付453,192 元，及自96年3 月30日
    起至清償日止，按週年利率5.89% 計算之利息，暨自96年5
    月1 日起至清償日止，逾期在6 個月以內者，按上開利率10
    % ，逾期超過6 個月以上者，按上開利率20% 計算之違約金
    ，為有理由，應予准許，判決如主文第1 、2 項所示。
五、訴訟費用負擔之依據：民事訴訟法第85條第1 項但書、第2
    項。
中　　華　　民　　國　　96　　年　　12　　月　　31　　日
                  民事第二庭    法　官　徐福晉
以上正本係照原本作成
如對本判決上訴，須於判決送達後20日內向本院提出上訴狀
中　　華　　民　　國　　96　　年　　12　　月　　31　　日
                            書記官　蕭佩宜
